臺灣臺北地方法院交通事件裁定　　　 100年度交聲字第2387號
原處分機關　臺北市交通事件裁決所
異　議　人
即受處分人　駱宗佑
上列異議人即受處分人因違反道路交通管理處罰條例事件，對於
臺北市交通事件裁決所於中華民國100 年10月5 日所為之北市裁
催字第裁22-A1A247892號處分（原舉發通知單案號：北市警交大
字第A1A247892 號）聲明異議，本院裁定如下：
    主  文
原處分撤銷。
駱宗佑不罰。
    理  由
一、原處分意旨略以：本件異議人即受處分人駱宗佑於民國100
    年2 月19日中午12時50分許，駕駛車牌號碼GD-11 號大型重
    型機車，於臺北市○○路○ 段，因有「駕駛汽車行經行人穿
    越道有行人通過時，不暫停讓行人通過」、「違反道路交通
    安全規則肇事致人受傷」之違規行為，經臺北市政府警察局
    交通警察大隊員警逕行製單舉發。嗣原處分機關認異議人上
    開違規行為明確，乃分別依道路交通管理處罰條例第44條第
    2 項、第61條第3 項，及違反道路交通管理事件統一裁罰基
    準表之規定，裁處異議人罰鍰1,500 元，併記違規點數3 點
    。
二、異議意旨略以：伊騎車行經行人穿越道時，任仲澄於行人管
    制燈號為紅燈時闖越馬路，伊無法閃避，且當時天雨路滑，
    伊因為閃避任仲澄而車損人傷，任仲澄因違反交通規則致伊
    車損人傷，已與伊和解並賠償伊款項，伊認為自己當時並無
    過失。是對於原處分不服，爰依法聲明異議等語。
三、汽車駕駛人，駕駛汽車行經行人穿越道有行人穿越時，不暫
    停讓行人先行通過者，處新臺幣1,200 元以上3,600 元以下
    罰鍰，道路交通管理處罰條例第44條第2 項固定有明文，惟
    按行政罰法第7 規定，違反行政法上義務之行為非出於故意
    或過失者，不予處罰，其立法理由第1 點及第3 點更明示：
    「現代國家基於有責任始有處罰之原則，對於違反行政法上
    義務之處罰，應以行為人主觀上有可非難性及可歸責性為前
    提，如行為人主觀上並非出於故意或過失情形，應無可非難
    性及可歸責性，故第1 項明定不予處罰；現代民主法治國家
    對於行為人違反行政法上義務欲加以處罰時，應由國家負證
    明行為人有故意或過失之舉證責任，方為保障人權之進步立
    法」。是以於審認個案時，除需深究行為人有無違犯客觀處
    罰構成要件之個別規定外，尚需探究行為人就客觀處罰規定
    所明示之構成要件，其主觀上是否有故意、過失。行為人主
    觀之心態固因深藏於內心而不易得知，行政機關之舉證亦因
    此而更顯困難，惟於具體個案，非不得依客觀所呈顯之事實
    ，就行為人在當時情狀下有無可非難性及可歸責性，審慎加
    以認定；又依道路交通管理處罰條例第89條準用刑事訴訟法
    第154 條之規定結果，交通違規行為應依證據認定之，非有
    積極證據足以證明行為人之交通違規事實，不能遽以推斷而
    認定行為人之交通違規行為，則如依現有事證對於行為人主
    觀上是否可歸責有疑義者，即應為對其有利之認定。
四、經查：
  (一)異議人於100 年2 月19日中午12時41分許，駕駛車號GD-11
    號重型機車沿臺北市○○區○○路一段慢車道往北直行，其
    於中華路、衡陽路口燈號顯示為綠燈之狀態下通過該路口北
    側之行人穿越道時，適有行人任仲澄闖越紅燈通過行人穿越
    道，因其機車左側把手擦碰任仲澄身體，致任仲澄跌坐在地
    四腳朝天，異議人則失控人車倒地受傷等情節，經異議人陳
    述甚明，且為證人任仲澄證述屬實，並有本院100 年12月14
    日勘驗監視錄影檔案之筆錄、現場監視錄影連續翻拍照片、
    臺北市政府警察局中正一分局道路交通事故現場圖等件在卷
    可資佐證（見本院卷第11、12、18、23頁反面、26至49頁）
    。
  (二)又原處分認定異議人有上開違規事實，係依據臺北市政府警
    察局交通警察大隊對於本件肇事原因之初步分析結果，該分
    析結果雖認為異議人有「行人穿越道有行人通行，不暫停讓
    行人先行」、「違反道路交通規則肇事致人受傷」之肇事因
    素（見本院卷第10頁），惟查：
    1.行人任仲澄雖因擦撞而倒地，惟其當時並未受傷，亦未因
      此感到任何不適之事實，業經證人任仲澄到庭證述甚明（
      見本院卷第23頁反面、24頁），而任仲澄當時有向異議人
      表示身體無礙，不需就醫一節，亦為異議人所當庭陳明（
      見本院卷第24頁反面），是前開初步分析結果稱異議人有
      違反交通規則肇事致人受傷之行為，與客觀事證不符，已
      屬可議。
    2.臺北市政府警察局交通警察大隊於100 年10月25日北市警
      交大事字第10036389000 號函覆原處分機關說明初步認定
      異議人有上開肇事因素之理由，略以：依據道路安全規則
      第103 條第2 項規定：「汽車行經行人穿越道，遇有行人
      穿越時，無論有無交通指揮人員或號誌指示，均應暫停讓
      行人通過」，駱君未依上揭規定駕車行駛因而肇事致人受
      傷，本大隊爰依據道路交通管理處罰條例第44條第2 項、
      第3 項規定製單舉發等語（見本院卷第9 頁），惟汽車駕
      駛人禮讓行人固為道路交通安全規則所明文規範，然並非
      汽車駕駛人與行人在行人穿越道上發生碰撞，就可一概認
      為汽車駕駛人有「不禮讓行人」之違規，而仍需汽車駕駛
      人就其未暫停禮讓行人導致碰撞事故之發生，具有可歸責
      事由時，始得認定汽車駕駛人其有違規行為，業如前述，
      上揭認定異議人違規之理由，未說明認為異議人有可歸責
      事由之依據，實過於疏漏。
    3.又經本院當庭勘驗現場監視錄影檔案，及檢視監視錄影之
      連續翻拍畫面結果，可確認任仲澄係於12時41分42秒開始
      通過行人穿越道，其與異議人發生擦撞時間則為12時41分
      47秒，其間隔不過短短5 秒鐘，且當中任仲澄於42秒時係
      先在相當於最外側車道之行人穿越道之邊緣等候（見編號
      1 至17之照片），至43秒才跨步向前行進數步，當時可見
      到一臺銀色休旅車通過行人穿越道（見編號18至24照片）
      ，而任仲澄從44至45秒時，先快步前行又減速來觀察來車
      狀況，至45秒時，可以看見有另一名機車騎士從最外側車
      道駛近行人穿越道，至46秒時，該機車騎士已經行駛到距
      離行人穿越道僅約數公尺位置時，任仲澄又快步從該機車
      前方通過，而來到外側第二車道處（見編號25至60照片）
      ，又此時可見異議人車輛業已相當接近行人穿越道，而任
      仲澄仍又於異議人車輛已經十分接近時，才從異議人前方
      快速通過，惟仍未及在異議人駕車抵達前通過，因而擦撞
      異議人所駕駛機車左側把手等事實（見照片編號61至80）
      ，據上，顯見任仲澄當時在左方來車甚多的情形下闖越紅
      燈通行，而必須一邊注意迅速迴避來車，一面通過，不僅
      有闖紅燈之違規事實，且係高度危險之用路行為，而任仲
      澄前後兩次注意到有機車駛近行人穿越道，均先暫時減速
      一下後，又突然快速從機車前方通過，可見任仲澄當時發
      現左方來車已十分接近，而評估是要暫停或搶先快速通過
      後，決定採取後者，惟在第二次即異議人騎車接近時閃避
      不及肇事，而異議人接近行人穿越道時，任仲澄原本還在
      其右方，當時異議人原可以安全由任仲澄左方通過，惟任
      仲澄到異議人車輛已經相當接近時，才又搶在其前方通過
      ，其間時間短促，即不能苛責為何異議人於發現任仲澄試
      圖由其前方通過後，未能採取迴避或暫停之措施；此外，
      事故發生當時雨勢甚大一節，可由上開現場監視錄影連續
      翻拍照片中，可見地面潮濕積水，行人任仲澄手持雨傘，
      而異議人機車及在稍早通過路口之銀色休旅車均開啟大燈
      等情形資為判斷，則當時汽車駕駛人之能見度難與天候晴
      朗時相比擬，故異議人辯稱其看見任仲澄接近時，已來不
      及反應等情詞，亦甚為合理，更何況事故發生地點為交通
      流量甚大之中華路路口，如異議人在路口燈號為綠燈之情
      形下突然停車或隨意向左右偏行，反而有被後方來車追撞
      之危險性，實難以合理期待異議人為迴避任仲澄，可能採
      取更佳之安全措施。據上，應堪認為異議人於任仲澄接近
      時，雖未能及時煞車或迴避，惟以事發當時客觀情形，其
      主觀上已盡其注意義務，即難認其有何過失責任可言。
五、綜上所述，原處分認為異議人有「駕駛汽車行經行人穿越道
    有行人穿越時，不暫停讓行人通過」、「違反道路交通安全
    規則肇事致人受傷」之違規行為，惟此部分因無積極證據足
    以證明異議人當時有何可歸責之事由，而應負有過失責任，
    自難僅以異議人在行人穿越道上碰撞行人任仲澄之行為，認
    定異議人有上開違規事實。原處分機關未察，依道路交通管
    理處罰條例第44條第2 項、第61條第3 項及道路交通管理事
    件統一裁罰基準表之規定，裁處異議人罰鍰1,500 元併記違
    規點數3 點，即難認為允當，應認異議為有理由，由本院將
    原處分撤銷，改諭知異議人不罰，以資適法。
據上論斷，應依道路交通事件處理辦法第19條前段，裁定如主文
。
中    華    民    國     100    年   12   月    16    日
                        刑事第十四庭  法  官  陳思帆
上正本證明與原本無異。
如不服本裁定，應於裁定送達後5日內向本院提出抗告狀。
                                      書記官  林素霜
中    華    民    國   100    年    12    月    19    日